臺灣臺南地方法院刑事判決　　　　　　　95年度訴字第1513號
公　訴　人　臺灣臺南地方法院檢察署檢察官
被　　　告　丁○○
選任辯護人　蔡信泰律師
上列被告因偽造文書案件，經檢察官提起公訴（95年度偵字第52
30號），本院判決如下：
    主  文
丁○○行使偽造私文書，足以生損害於他人，處有期徒刑陸月，
如易科罰金以銀元參佰元即新臺幣玖佰元折算壹日。緩刑貳年。
附表所示之己○○署押拾壹枚均沒收。
    事  實
一、丁○○與戊○○係朋友關係，常受戊○○委託辦理各項不動
    產產權過戶登記手續。緣戊○○之女己○○已於民國94年12
    月29日，與第三人乙○○訂定不動產買賣契約書，將己○○
    所有之(1)台南市○○區○○段2001地號土地及其上同段102
    號建物即台南中西區永市○○區○○街55號房屋（下稱台南
    市房地）及(2)台南縣七股鄉○○段151-18至151-22(連號)及
    000-0000等地號6筆土地，以總價新台幣（下同）700萬元賣
    予乙○○。嗣戊○○於95年1月12日將上開房屋及土地所有
    權狀、己○○之印鑑章及印鑑證明3張交予丁○○代為辦理
    所有權移轉登記。詎丁○○於取得上開印鑑、權狀等相關資
    料後，明知己○○並無移轉前開台南市○○段房地所有權予
    丁○○之意，竟基於行使偽造私文書之犯意，未經己○○之
    授權，接續於土地及建物所有權移轉契約書及土地登記申請
    書上，盜蓋己○○之印章，表示己○○與之簽定不動產買賣
    契約及欲申請將上開台南市○○段之房地移轉登記之意，而
    偽造土地及建物所有權移轉契約書及土地登記申請書，足生
    損害於己○○。嗣於95年1月20日丁○○委請不知情之郭玲
    吟，持上開偽造之土地及建物所有權移轉契約書、土地登記
    申請書，以及不動產所有權狀、印鑑證明等相關文件向台南
    市台南地政事務所辦理不動產所有權移轉登記，欲將上開不
    動產移轉登記至自己名下。嗣經己○○向台南市台南地政事
    務所提出異議而未果。
二、案經戊○○訴由臺南市警察局第四分局報請臺灣臺南地方法
    院檢察署檢察官偵查起訴。
    理  由
一、訊之被告丁○○固坦承於不動產買賣契約書及土地登記申請
    書上蓋用「己○○」印文，惟辯稱：伊幫戊○○父女代繳信
    用卡費用及代支其他費用，共約三百萬元。戊○○無力償還
    ，基於抵債之意思，將其女兒己○○的印鑑及土地所有權狀
    交與被告辦理所有權移轉登記，伊係依戊○○之授權所為，
    並未偽造文書等語。經查：
（一）己○○所有之前開台南市○○段房地，經被告於95年1月
      20日委請不知情之郭玲吟申請辦理過戶在自己名下，後因
      己○○具狀異議而未果等情，除被告自承不諱，並經郭玲
      吟於偵查中陳述明確，詳95年7月31日偵訊筆錄，戊○○
      到場亦陳明確係由伊代己○○向地政機關提出異議，復有
      台南市台南地政事務所95年6月8日台南地所登字第095000
      5535號函附之土地登記申請書、土地及建物所有權移轉契
      約書、己○○所出具之異議書及聲明書在卷可按，被告欲
      將己○○所有之前開台南市○○段房地辦理過戶到自己名
      下而未果，應可認定。
（二）被告雖辯稱戊○○基於抵債意思，同意將其女兒己○○名
      下前開臺南市之房地二筆及七股鄉○○段六筆土地過戶與
      被告。惟戊○○到場否認，聲稱伊交付己○○之印鑑、印
      鑑證明及權狀等資料與被告，係委託被告辦理過戶與乙○○，伊並未欠被告債，自無用以抵債必要。然查：
    戊○○確係將其女兒己○○名下前開臺南市之房地二筆及
      七股鄉○○段六筆土地以七百萬元出賣與乙○○，並收取
      二十萬元定金一節，業經與戊○○洽談本件買賣事宜之甲○○（即乙○○之夫）到場證述明確，核與乙○○結證內
      容相符，復有買賣契約書在卷可按，此部分買賣情節堪信
      為真實。
    前開買賣契約書記載簽訂時間為94年12月29日，與戊○○
      所稱欲委請被告辦理過戶之95年1月12日時間不到二個禮
      拜，及該買賣契約第3條第1款約定，不動產過戶登記完成
      3天內，乙○○應將尾款六百八十萬元給付完畢，戊○○
      為使買賣儘快完成，取得尾款，其在二個禮拜不到之時間
      內委請被告辦理本件不動產之過戶手續，可認戊○○所稱
      交付本件不動產過戶資料與被告之原因，係委請被告辦理
      過戶與乙○○一節，亦屬真實。
    戊○○既已將本件不動產出賣與乙○○，而甲○○到場結
      稱：伊因戊○○與其父是多年老友，且伊知道戊○○當時
      經濟情況並不好，伊自己亦從事不動產買賣，認為本件八
      筆不動產賣七百萬元很合算，才會答應買下。戊○○依被
      告所言從事不動仲介業三十餘年，應屬專業人士，戊○○
      既已將本件之不動產出賣與乙○○，且收取定金二十萬元
      ，實無再以本件之不動產用以向被告抵債，再將所有權人
      己○○之過戶資料交給被告之理。被告辯稱戊○○因欲將
      本件不動產過戶被告抵債，除戊○○否認外，亦無何足供
      推認被告所言屬實之客觀事實。
（三）被告關於戊○○積欠伊0000000元之債務，除其提出個人
      名下帳戶提領款項資料、信用卡繳費單據，及曾代墊辦理
      過戶費用之資料外，並無戊○○承認被告提出資料確屬伊
      所積欠之認諾簽字，被告所提前開資料能否作為戊○○積
      欠被告債務之依據，實非無疑。被告先於95年2月20日訴
      請戊○○給付0000000元，後於95年3月23日自行撤回，有
      該起訴狀及撤回狀在卷可參。被告復提起戊○○清償2169
      00元債務之訴，經本院於95年7月26日以95年南簡字第341
      號判決駁回在案。顯見被告關於戊○○積欠伊債務之主張
      ，在民事訴訟程序均未能獲得法律之支持，被告雖指陳歷
      歷，亦難據採。況戊○○就前開七股鄉○○段六筆土地確
      曾於91年9月13日至91年10月13日設定三百萬元抵押權與
      被告，嗣於91年10月31日以買賣為由過戶與被告，再於93
      年9月2日由被告過戶與己○○，有各該過戶資料在卷可稽
      。可見，縱如被告所言，被告與戊○○之間有債權債務關
      係，雙方關於債權擔保，曾就本件土地多次設定抵押或買
      賣關係，惟依前揭資料所示，被告與戊○○間亦均依約辦
      理抵押權設定或買賣過戶登記，二人間任何一方均未曾有
      不依約行事之舉。本件，被告主張伊辦理本件不動產過戶
      手續曾得戊○○同意，惟戊○○否認，並提出曾出賣與第
      三人之證據，被告復未能提出其他戊○○確曾同意被告辦
      理本件不動產過戶之證明資料，而應認被告辦理本件不動
      產過戶手續確實未經戊○○同意。
（四）綜上所述，被告未經戊○○及己○○授權，即擅自偽造己○○署押於土地及建物所有權移轉契約書及土地登記申請
      書上，偽造各該文書持向地政機關辦理過戶手續，雖經己○○異議而未果，惟其所為而足以造成己○○權利受損之
      虞。被告所辯復無證明以實其說，自難採信，事證明確，
      被告犯行應可認定。
二、核被告所為，係犯刑法第216條、第210條之行使偽造私文書
    罪。其偽造署押為偽造私文書之部分行為，其偽造私文書而
    後行使，偽造之低度行為應為行使之高度行為吸收，均不另
    論罪。其利用不知之郭玲吟為本件犯行，為間接正犯。其及
    一次辦理二筆不動產過戶及多次偽造署押，係在時空密接情
    況下，多次侵害同一法益，均為接續犯實質上一罪。審酌被
    告並無前科，素行尚佳有其前案紀表在卷可參，其因認與戊○○間有債務關係，而自行辦理本件不動產過戶手續，惟因
    己○○異議而未果，對己○○並未造成實際損害，及其事後
    否認犯行等一切情狀，量處如主文所示之刑。
三、按行為後法律有變更者，適用行為時之法律；但行為後之法
    律有利於行為人者，適用最有利於行為人之法律。刑法第二
    條第一項定有明文。查被告行為後，刑法第四十一條有關易
    科罰金之規定，業於民國九十四年二月二日修正公布，並自
    九十五年七月一日生效施行。被告於行為時之刑法第四十一
    條第一項前段規定：「犯最重本刑為五年以下有期徒刑以下
    之刑之罪，而受六個月以下有期徒刑或拘役之宣告，因身體
    、教育、職業、家庭之關係或其他正當事由，執行顯有困難
    者，得以一元以上三元以下折算一日，易科罰金」，被告行
    為時之易科罰金折算標準，修正前罰金罰鍰提高標準條例第
    二條前段（現已刪除）規定，就其原定數額提高為一百倍折
    算一日，則本件被告行為時之易科罰金折算標準，應以銀元
    三百元折算一日，經折算為新台幣後，應以新台幣九百元折
    算為一日。惟九十五年七月一日修正公布施行之刑法第四十
    一條第一項前段則規定：「犯最重本刑為五年以下有期徒刑
    以下之刑之罪，而受六個月以下有期徒刑或拘役之宣告者，
    得以新台幣一千元、二千元或三千元折算一日，易科罰金」
    。比較修正前後之易科罰金折算標準，以九十五年七月一日
    修正公布施行前之規定，較有利於被告，自應依刑法第二條
    第一項前段，適用修正施行前刑法第四十一條第一項前段規
    定，諭知易科罰金之折算標準，併此敘明。如附表所示之己○○署押係偽造，依刑法第二百十九條宣告沒收。末按被告
    前未曾受有期徒刑以上刑之宣告，有前案紀錄表在卷可憑，
    其已與戊○○就本件達成和解，有和解書一紙在卷可按，其
    經此教訓後，應知所警惕，無再犯之虞，本院認其所宣告之
    刑以暫不執行為適當，併諭知緩刑二年，以勵自新。
三、依刑事訴訟法第二百九十九條第一項前段，刑法第二條第一
    項前段、第二百十六條、第二百十條、第二百十九條、修正
    施行前第四十一條第一項前段、第七十四條第一項第一款，
    廢止前罰金罰鍰提高標準條例第二條，刑法施行法第一條之
    一第一項，判決如主文。
本案經檢察官丙○○到庭執行職務
中　　華　　民　　國　　96　　年　　6　 　月　　20　　日
　　　　　　刑事第十三庭  審判長法　官  陳振謙
                                法  官  鍾邦久
                                法  官  蔡直青
以上正本證明與原本無異。
如不服本判決，應於收受送達後10日內向本院提出上訴書狀（應
附繕本）。
　　　　　　　　　　　　　　　　書記官　黃雅雲
中　　華　　民　　國　　96　　年　　6　 　月　　20　　日
附表
┌───┬────────────┬───────────┐
│      │台南市○○段2001號土地  │台南市○○段102號建物 │
├───┼────────────┼───────────┤
│土地及│己○○署押四枚          │ 己○○署押五枚       │
│建物所│                        │                      │
│有權移│                        │                      │
│轉契約│                        │                      │
│書    │                        │                      │
├───┼────────────┼───────────┤
│土地登│ 己○○署押二枚         │                      │
│記申請│                        │                      │
│書    │                        │                      │
└───┴────────────┴───────────┘
附錄所犯法條：
刑法第210條
偽造、變造私文書，足以生損害於公眾或他人者，處5年以下有
期徒刑。
刑法第216條
行使第210條至第215條之文書者，依偽造、變造文書或登載不實
事項或使登載不實事項之規定處斷。
